---
title: "Tugas Pertemuan 5"
author: "Ubaidillah Al Hakim - G1401211086"
output:
  html_document:
    df_print: paged
    toc: true
    toc_float:
      collapsed: true
      smooth_scroll: false
---

```{r}
library(ggplot2)
library(tsibble)
library(tseries)
library(MASS)
```


# Input data

```{r}
library(rio)
data1<- import("https://raw.githubusercontent.com/Lagh23/MPDW/main/Praktikum%201/test.csv")
data1
```

# Data FULL

### Ubah data ke ts

```{r}
data1.ts <- ts(data1$`Close`)
```

### Membuat plot time series

```{r}
ts.plot(data1.ts, xlab="Time Period ", ylab="Close", 
        main = "Time Series Plot")
points(data1.ts)
```

### Plot ACF

```{r}
acf(data1.ts)
```

Berdasarkan plot ACF, terlihat bahwa plot ACF pada data tersebut tidak *tails off* dan membentuk gelombang sinus.

### Uji ADF

```{r}
tseries::adf.test(data1.ts)
```

$H_0$ : Data tidak stasioner dalam rataan

$H_1$ : Data stasioner dalam rataan

Berdasarkan uji ADF tersebut, didapat *p-value* sebesar 0.99 yang lebih besar dari taraf nyata 5% sehingga terima $H_0$ dan menandakan bahwa data tidak stasioner dalam rataan.

### Plot Box-Cox

```{r}
index <- seq(1:109)
bc = boxcox(data1.ts~index, lambda = seq(0,4,by=0.01))
#Nilai Rounded Lambda
lambda <- bc$x[which.max(bc$y)]
lambda
#SK
bc$x[bc$y > max(bc$y) - 1/2 * qchisq(.95,1)]
```

Gambar di atas menunjukkan nilai *rounded value* ($\lambda$) optimum sebesar **0.44** dan pada selang kepercayaan 95% nilai memiliki batas bawah **0.00** dan batas atas **0.98**. Selang tersebut tidak memuat nilai satu sehingga dapat dikatakan bahwa data bangkitan tidak stasioner dalam ragam.

Kesimpulan: Maka data tersebut tidak stasioner dalam rataan dan ragam

# Partisi data

# Bagian 1

```{r}
data1.ts1 <- data1$`Close`[1:55] |> ts()
mean(data1.ts1)
var(data1.ts1)
```

### Membuat plot time series

```{r}
ts.plot(data1.ts1, xlab="Time Period ", ylab="Close", 
        main = "Time Series Plot")
points(data1.ts1)
```

### Plot ACF

```{r}
acf(data1.ts1)
```

Berdasarkan plot ACF, terlihat bahwa plot ACF pada data tersebut tidak *tails off* dan membentuk gelombang sinus.

### Uji ADF

```{r}
tseries::adf.test(data1.ts1)
```

$H_0$ : Data tidak stasioner dalam rataan

$H_1$ : Data stasioner dalam rataan

Berdasarkan uji ADF tersebut, didapat *p-value* sebesar 0.04 yang lebih kecil dari taraf nyata 5% sehingga tolak $H_0$ dan menandakan bahwa data stasioner dalam rataan.

### Plot Box-Cox

```{r}
index.1 <- seq(1:55)
bc.1 = boxcox(data1.ts1~index.1, lambda = seq(0,4,by=0.01))
#Nilai Rounded Lambda
lambda.1 <- bc.1$x[which.max(bc.1$y)]
lambda.1
#SK
bc.1$x[bc.1$y > max(bc.1$y) - 1/2 * qchisq(.95,1)]
```

Gambar di atas menunjukkan nilai *rounded value* ($\lambda$) optimum sebesar **0.68** dan pada selang kepercayaan 95% nilai memiliki batas bawah **0.18** dan batas atas **1.16**. Selang tersebut memuat nilai satu sehingga dapat dikatakan bahwa data bangkitan stasioner dalam ragam.

Kesimpulan partisi 1: Maka data tersebut stasioner dalam rataan dan stasioner dalam ragam

# Bagian 2

```{r}
data1.ts2 <- data1$`Close`[56:109] |> ts()
mean(data1.ts2)
var(data1.ts2)
```

### Membuat plot time series

```{r}
ts.plot(data1.ts2, xlab="Time Period ", ylab="Close", 
        main = "Time Series Plot")
points(data1.ts2)
```

### Plot ACF

```{r}
acf(data1.ts2)
```


### Uji ADF

```{r}
tseries::adf.test(data1.ts2)
```

$H_0$ : Data tidak stasioner dalam rataan

$H_1$ : Data stasioner dalam rataan

Berdasarkan uji ADF tersebut, didapat *p-value* sebesar 0.8 yang lebih besar dari taraf nyata 5% sehingga terima $H_0$ dan menandakan bahwa data tidak stasioner dalam rataan.

### Plot Box-Cox

```{r}
index.2 <- seq(56:109)
bc.2 = boxcox(data1.ts2~index.2, lambda = seq(0,4,by=0.01))
#Nilai Rounded Lambda
lambda.2 <- bc.2$x[which.max(bc.2$y)]
lambda.2
#SK
bc.2$x[bc.2$y > max(bc.2$y) - 1/2 * qchisq(.95,1)]
```

Gambar di atas menunjukkan nilai *rounded value* ($\lambda$) optimum sebesar **0** dan pada selang kepercayaan 95% nilai memiliki batas bawah **0.00** dan batas atas **1.10**. Selang tersebut memuat nilai satu sehingga dapat dikatakan bahwa data bangkitan stasioner dalam ragam.

Kesimpulan partisi 2: Maka data tersebut tidak stasioner dalam rataan dan stasioner dalam ragam
